【裁判字號】    96,訴,7645
【裁判日期】    970331
【裁判案由】    給付貨款
【裁判全文】
臺灣臺北地方法院民事判決              96年度訴字第7645號
原      告  台灣培生教育出版股份有限公司
法定代理人  甲○○
訴訟代理人  李威廷律師
被      告  乙○○
上列當事人間請求給付貨款事件，本院於民國97年3 月19日言詞
辯論終結，判決如下：
    主      文
原告之訴及假執行之聲請均駁回。
訴訟費用由原告負擔。
    事實及理由
一、原告起訴主張：
  (一)被告前於民國93年6 月間代表美商Life Office Management
    Association,Inc.（下稱LOMA公司）向原告訂購「個人理財
    規劃」書籍共6,000冊，價款總計新臺幣（下同）1,500,000
    元，原告已依約完成印製並依該公司指示先行交付3,000 冊
    ，惟LOMA公司事後卻僅給付750,000元，並未依約於95年6月
    24日前受領其餘3,000冊並清償剩餘尾款750,000元。按未經
    認許其成立之外國法人以其名義與他人為法律行為者，其行
    為人就該法律行為應與該外國法人負連帶責任，民法總則施
    行法第15條定有明文。查被告以LOMA公司名義向原告訂購書
    籍，依上開規定自應與該公司負連帶責任，惟被告迄今仍未
    清償貨款，爰依買賣契約及前揭規定請求被告給付貨款，並
    聲明：(一)被告應給付原告750,000 元及自支付命令送達翌日
    起至清償日止，按週年利率5%計算之利息、(二)願供擔保，請
    准宣告假執行。
  (二)被告雖辯稱其在訂單上簽名，僅係代表訴外人嘉惠科技股份
    有限公司（下稱嘉惠公司）同意代付價款云云，惟查LOMA金
    融保險管理學院（LOMA Institute of Greater China ）係
    LOMA公司之關係企業，而被告則為LOMA金融保險管理學院之
    大中華區總裁，有被告96年5 月17日致原告訴訟代理人之信
    函可稽。又依被告於93年6月17日所簽署確認之訂單（Order
    Form），上載明帳單應出給LOMA公司，原告之發票亦依約開
    立給LOMA公司，且訂單備註欄第2 項載明系爭書籍僅供LOMA
    公司會員使用，顯然該訂單係由LOMA公司所出具，換言之，
    LOMA公司為該訂單之客戶。至於訂單備註欄第5 項載明嘉惠
    公司先行代LOMA公司墊付貨款，並不能變更訂單係由LOMA公
    司所出具及LOMA公司為該訂單之客戶之事實。被告擔任LOMA
    金融保險管理學院之總裁，其在訂單左下角「客戶確認」（
    Confirmed By Customer ）欄上簽名，顯然係以代表LOMA公
    司簽認定單之意思為之。況且被告於前開96年5 月17日函內
    ，亦自認其代表LOMA金融保險管理學院向原告訂購系爭書籍
    之事實，被告所辯上情，顯為臨訟杜撰，無可採信。是以，
    LOMA公司為未經認許之外國法人，而LOMA金融保險管理學院
    無論係未經設立登記之公司或未經認許之外國法人，被告以
    LOMA公司或LOMA金融保險管理學院名義向原告訂購系爭書籍
    ，均應依前揭規定負連帶給付責任。
  (三)依訂單之記載，LOMA公司共訂購6,000冊書籍，其中3,000冊
    應於93年6月24日交付，其餘3,000冊則應於95年6 月24日前
    交付。查原告於93年6月完成系爭書籍全部6,000冊之印製時
    ，雖發生目錄錯誤之情形，惟經雙方溝通後同意以夾入勘誤
    表之方式訂正瑕疵，原告因此將全部6,000 冊予以訂正後依
    約先行交付第1批之3,000冊，並經LOMA公司受領。是被告嗣
    後以原告印刷錯誤為由，拒絕受領第2批之3,000冊，顯然於
    法無據。
二、被告辯稱：
    原告負責印製與翻譯之書籍有嚴重性錯誤，因此已嚴重影響
    商譽，並造成許多讀者之不便與誤解，而招致許多客戶的退
    書。因此，LOMA總部已經拒絕接受此批瑕疵書籍。且原告所
    提出之訂單，是給LOMA總部的訂單，而被告則僅是代表嘉惠
    公司簽署，同意一旦LOMA總部接受此批訂單時，先代LOMA總
    部開1張3個月的支票。可是，LOMA總部拒收此瑕疵產品，嘉
    惠公司即無義務代替LOMA總部支付此款項，被告本人更無須
    支付此款項。此外，依原告所提出之96年5 月14日信函，已
    明確說明被告無權代表LOMA公司簽署任何文件，訂單亦是LO
    MA公司所下，第1 次貨款亦為LOMA公司所給付，可見所有爭
    議應與LOMA公司處理，而被告既然不是代表LOMA公司，自無
    須依法負連帶責任。並聲明：除供擔保免為假執行外，如主
    文所示。
三、原告起訴主張被告以未經認許之外國法人名義即LOMA公司與
    原告簽訂契約，然LOMA公司積欠貨款，被告依民法總則施行
    法第15條規定，自應與該外國法人負連帶責任，故請求被告
    給付貨款。被告則辯稱其並未以LOMA公司名義與原告簽訂契
    約，且因原告所交付書籍有瑕疵，LOMA公司才會拒絕給付貨
    款，所有爭議應與LOMA解決，而與被告無關。從而，本件應
    審酌之爭點，即被告是否以LOMA公司名義與原告簽訂契約、
    原告提供之書籍是否具有瑕疵。本院判斷如下：
  (一)原告主張LOMA公司向其訂購「個人理財規劃」書籍6,000 冊
    ，並由被告於客戶確認欄內簽名等情，業據其提出編號TS-0
    00000000號之確認單影本為證（本院卷第41頁），且被告對
    該確認單之真正並不爭執，自堪信為真。觀諸該確認單之內
    容，其上係記載應付貨款之人為LOMA公司（BILL TO： Life
    Office Management Association,Inc.），且被告確有於客
    戶確認欄上以英文字樣簽署姓名。查所謂訂購單，應具有向
    相對人為締約意思表示之效力，且訂購單上記載「BILL  TO
    」之對象，依一般商業習慣通常即為提出訂單而有付款義務
    之人，是以，被告既於以LOMA公司為訂購人之訂購單上簽署
    自己之姓名，且未記載其簽署姓名是否具有其他意義，衡諸
    常情，其顯係代表LOMA公司而以公司之名義而向原告為確認
    訂購內容之意思表示，原告主張被告以LOMA公司名義與其為
    法律行為，應非虛妄，尚可採信。至於被告雖辯稱其僅係代
    表嘉惠公司表示同意代為支付貨款云云，惟查，前揭訂購單
    備註欄(一)雖有記載：「1.2004年6月20日先交3000冊（餘300
    0冊嘉惠科技應於2006年6月24日前取回，依每次送貨冊數付
    清貨款。2.本書籍僅供LOMA會員使用（詳見附件「中文版翻
    譯授權合約」）。3.培生同意提供題庫及教學投影片給LOMA
    使用。4.培生同意LOMA將本書內容製成網路課程供學生使用
    。5.培生同意由嘉惠科技代LOMA先開一張三個月期（2004年
    9 月24日兌現）支票支付貨款，待美國LOMA匯款給培生，再
    歸還支票。」然依上開文字記載，均為原告同意之事項，並
    非被告同意之內容，則被告於收受此訂購單時，既得依訂購
    單所記載之文字辨別該訂購單之訂購人為LOMA公司，且備註
    (一)更有詳載原告對此訂單額外之同意事項，被告於此情形下
    ，仍然於客戶確認欄內簽署姓名，顯見其確有代表LOMA公司
    向原告確認訂單內容而為法律行為之意思，而非代表嘉惠公
    司表示同意先行代付支票，其所為辯解，顯與事實不符，難
    以採信。又依原告所提出之96年5 月14日電子郵件影本所示
    （本院卷第55頁），LOMA公司所委任之律師事務所確曾代該
    公司向原告之訴訟代理人表示從未授權被告代表該公司，此
    情縱屬真實，然民法總則施行法第15條之規定，並非以行為
    人有代理權為要件，且被告亦未能證明原告於簽訂前揭訂購
    單時，對於被告欠缺代理權之事有所認知，被告執此辯稱無
    庸負連帶責任，於法無據，亦無從採信。承此，兩造並不爭
    執LOMA公司為未經認許之外國法人，則被告既以LOMA公司之
    名義與原告為法律行為者，依法即應就該法律行為與LOMA公
    司負連帶責任。
  (二)次查，兩造並不爭執被告依前開訂購單應負責印製與翻譯之
    工作，則原告依約有翻譯並印製書籍之義務，其契約義務應
    著重於一定工作之完成，核其性質應屬承攬契約。而按承攬
    人完成工作，應使其具備約定之品質及無減少或滅失價值或
    不適於通常或約定使用之瑕疵，民法第492 條定有明文。且
    承攬人完成之工作有瑕疵，而其瑕疵係因可歸責於承攬人之
    事由所致者，承攬人應負不完全給付之債務不履行責任，定
    作人得請求修補或賠償損害，並有民法第264 條規定之適用
    ，最高法院94年臺上字第93號判決可資參照。經查被告雖辯
    稱原告所完成之工作有嚴重性錯誤云云，但並未提出證據以
    資證明，至於原告所完成之書籍雖確有目錄錯誤之瑕疵，然
    被告亦不否認原告已於書籍內夾入勘誤表以為更正，且此目
    錄錯誤之情形，是否屬於前揭法律所指之瑕疵，亦未據被告
    舉證。是本件並無證據證明原告所完成之工作具有瑕疵，被
    告執此為由拒絕給付報酬，實屬無據，不得採信。
  (三)按承攬之工作係分部交付，而報酬係就各部分定之者，定作
    人應於每部分交付時，給付該部分之報酬。民法第505 條第
    2 項定有明文。是以，定作人於承攬人交付工作時，始有給
    付報酬之義務，如定作人已依債之本旨交付工作，而定作人
    拒絕受領，承攬人仍不得請求定作人給付承攬報酬，僅定作
    人應就其拒絕受領或不能受領，負受領遲延之責任。而查，
    依前開訂購單之約定，剩餘之3,000冊書籍應於2006年6月24
    日前交付，並依每次送貨冊數付清貨款，是本件即為民法第
    505條第2項所指之情形。惟本件原告所完成之工作固無瑕疵
    ，業如上述，然其並未交付其餘3,000 冊書籍，此為兩造所
    不爭執，揆諸上開說明，原告請求被告給付承攬報酬，即無
    法律上之依據，不能准許。
四、綜合上述，本件被告以LOMA公司名義與原告訂立承攬契約，
    依民法總則施行法第15條規定應予LOMA公司負連帶責任，且
    原告所完成之工作並無瑕疵，然原告未能舉證證明其已交付
    工作物，則其依據承攬契約及前揭法律規定請求被告給付承
    攬報酬750,000 及自支付命令繕本送達翌日起至清償日止，
    按週年利率5%計算之利息，為無理由，應予駁回。其訴既經
    駁回，假執行之聲請亦失所附麗，應併予駁回。
據上論結，本件原告之訴為無理由，依民事訴訟法第78條，判決
如主文。
中    華    民    國    97    年    3     月    31    日
                  民事第四庭    法  官  余明賢
以上正本係照原本作成
如對本判決上訴，須於判決送達後20日內向本院提出上訴狀
中    華    民    國    97    年    3     月    31    日
                                書記官  楊勝欽


司法院資訊處製作；財團法人民間司法改革基金會備份。
